臺灣高等法院民事判決　　　　　　　　　96年度勞上字第34號
上　訴　人　珍通能源科技股份有限公司（原名珍通科技股份有
　　　　　　限公司）
法定代理人　戊○○
訴訟代理人　黃毓棋律師
　　　　　　庚○○律師
　　　　　　丁○○
　　　　　　乙○○
被　上訴人　己○○
訴訟代理人　周德壎律師
上列當事人間請求給付薪資事件，上訴人對於中華民國96年3月
15日臺灣板橋地方法院95年度勞訴字第96號第一審判決提起上訴
，本院於96年11月20日言詞辯論終結，判決如下：
    主  文
上訴駁回。
第二審訴訟費用由上訴人負擔。
    事實及理由
一、本件被上訴人起訴主張：被上訴人自民國93年4月1日起，任
    職上訴人公司擔任總經理室特別助理一職，雙方約定被上訴
    人薪資為每月新台幣（下同）12萬8,000元。惟上訴人自93
    年11月起即未依約定之數額給付被上訴人薪資，並於95年8
    月11日捏造不實事由而逕自終止兩造勞動契約。上訴人計積
    欠被上訴人下列薪資：(一)、93年11、12月份各積欠被上訴
    人薪資11萬8,261元，合計23萬6,522元。(二)、94年度被上
    訴人薪資總額應為138萬9,223元，上訴人該年度僅給付被上
    訴人薪資總額68萬8,261元，尚積欠被上訴人94年度薪資70
    萬962元。(三)、95年度1至9月份，上訴人應給付被上訴人
    每月資11萬5,193元，合計應為103萬6,737元（115,193×9
    ＝1,036,737），上訴人僅給付被上訴人43萬元薪資，尚欠
    60萬6,737元。以上合計上訴人共積欠被上訴人薪資154萬
    4,221元（236,522＋700,962＋606,737＝1,544,221）。又
    依兩造之聘任合約書第3條及第4條約定，被上訴人於上訴人
    公司任職服務2年期滿後，即可取得上訴人公司之技術股股
    票200張。被上訴人自93年4月1日到職起，至上訴人非法終
    止聘任合約之日即95年8月11日止，已於上訴人公司服務28
    個月又11日，已逾2年期間，上訴人應依上開聘任合約書之
    約定，將其公司之股票200張給付被上訴人。爰依兩造間之
    僱傭契約關係及聘任合約書之約定，請求上訴人給付被上訴
    人上開薪資及股票等語。求為命「 (一)、上訴人應給付被
    上訴人154萬4,221元及自起訴狀繕本送達翌日起至清償日止
    ，按年息5%計算利息。(二)、上訴人應將上訴人公司之股票
    200張給付被上訴人。」之判決。
二、上訴人則以：上訴人於93、94年間因公司虧損嚴重，於94年
    初依勞動基準法第11條第4款規定，對公司員工為大規模之
    資遣，而未被資遣之員工，則達成減薪之共識，繼續維持僱
    傭關係。當時被上訴人應亦同意減薪，才會繼續留在上訴人
    公司服務，是被上訴人之薪資自94年開始即減為每月8萬元
    。又被上訴人假藉職權營私舞弊，洩露公司營業技術上機密
    ，上班時間擅離工作崗位，怠忽職守，對外散佈不實謠言，
    毀謗公司及上司，上訴人乃不經預告於95年8月11日將之開
    除免職，終止勞動契約，是被上訴人請求上訴人給付積欠之
    薪資154萬4,221元，非有理由。再者，聘任合約書第3條、
    第4條之約定，僅係被上訴人取得公司股票技術股200張之資
    格，除須服務於上訴人公司滿2年外，且須移轉一定之權利
    給公司 (例如專利權、營業秘密、圖說等)及受相當之競業
    禁止約束，並須公司營運達成一定之目標，才符合公司法發
    放技術股之條件，該約定應屬「附停止條件」之法律行為。
    本件被上訴人雖已在上訴人公司服務滿2年，然並未移轉相
    關智慧財產權予公司，甚而於任職上訴人公司期間，未經上
    訴人許可，即將公司專利產品洩漏給第三人，且上訴人自93
    年、94年間迄今仍屬虧損狀態，被上訴人取得200張技術股
    股票之條件並未成就，是其主張上訴人應給付公司股票200
    張，亦無理由等語置辯。
三、原審為上訴人全部敗訴判決，上訴人聲明不服，提起上訴，
    其上訴聲明為：(一)、原判決廢棄。(二)、被上訴人在第一
    審之訴及假執行之聲請均駁回。(三)、第一、二審訴訟費用
    由被上訴人負擔。而被上訴人則於本院答辯聲明：上訴駁回
    。
四、本件經依民事訴訟法第463條準用同法第270條之1第1項第3
    款規定，整理並協議簡化爭點及不爭執點後，兩造同意僅就
    言詞辯論時所陳述之事實及主張之法律關係為論斷。查被上
    訴人主張：伊自93年4月1日起，任職上訴人公司擔任總經理
    室特別助理一職，薪資每月12萬8,000元；聘任合約書第3條
    、第4條分別約定：「基本技術股做200張」、「基本約定服
    務為2年整，服務期滿方可取得技術股資格。」各等語；上
    訴人於95年8月11日逕自終止兩造勞動契約，被上訴人已於
    上訴人處任職28個月又11日等情，業據被上訴人提出聘任合
    約書、存摺、人事命令等文件影本為證，且為上訴人所不爭
    執，堪信被上訴人此部分事實之主張為真正。惟被上訴人主
    張伊未同意上訴人減薪，除伊捨棄者外，上訴人尚積欠伊之
    薪資係154萬4,221元；上訴人於95年8月11日捏造不實事由
    逕自終止兩造勞動契約，並非合法；伊得依聘任合約書第3
    條及第4條之約定向上訴人請求技術股之股票200張等情，則
    為上訴人所否認，並以上開情詞置辯。是本件兩造間重要爭
    執之點厥為：(一)、被上訴人對於上訴人之減薪是否同意？
    (二)、上訴人於95年8月11日終止兩造間之勞動契約，是否
    合法？(三)、被上訴人請求上訴人給付積欠之薪資154萬4,2
    21元及技術股股票200張，有無理由？茲分述如下：
(一)、被上訴人對於上訴人之減薪是否同意：
１、上訴人雖辯稱係伊公司員工全面減薪，且經被上訴人同意，
    已有相當時日云云。惟被上訴人否認其事，且證人即上訴人
    公司會計甲○○於本院證稱：「 (問：何時到上訴人公司任
    職？)我是88年8月份到上訴人公司任職，我在上訴人公司任
    職會計。(問：被上訴人在上訴人公司之薪資，妳是否知情
    ？)被上訴人原本是每個月薪資12萬8千元，後來我被總經理
    知會在94年1月1日起將被上訴人薪資減為每月8萬元。(問：
    被上訴人薪資減為每月8萬元後，有無提出異議？)被上訴人
    沒有對我提出異議，但有無對總經理提出異議我不清楚。(
    問：妳有無被減薪？)我沒有被減薪。」等語 (見本院卷第
    85頁反面及第86頁)。足見上訴人辯稱減薪經被上訴人同意
    ，且係員工全面減薪，非僅被上訴人1人云云，即與事實不
    符，否則證人甲○○何以未被減薪？
２、又證人甲○○於本院證稱：「 (問：原審原證五即原審卷第
    26頁之薪資明細表是否妳所製作？)這不是我製作的，是屬
    於總經理室。」等語 ( 見本院卷第86頁)，且上訴人訴訟代
    理人丁○○於本院準備程序中亦不否認該原審原證五之薪資
    明細表係上訴人交付被上訴人者，而該薪資明細表載明被上
    訴人於2005年即94年1月份至94年12月份之本薪均為12萬8仟
    元，有該薪資明細表12紙在卷可稽 (見原審卷第26至37頁)
    ，倘被上訴人同意上訴人減薪，何以上訴人交付被上訴人之
    上開薪資明細表仍載明被上訴人94年1月份之本薪為12萬8仟
    元？是以證人甲○○縱受上訴人公司之總經理告知，而將被
    上訴人原本薪資每月12萬8千元減為每月8萬元，亦不足以證
    明該減薪係經被上訴人同意，自不得因被上訴人經過幾個月
    後才向上訴人表示異議，即推定其已同意減薪。此外，上訴
    人復未提出其他證據證明被上訴人確已同意減薪，則其所辯
    被上訴人已同意減薪云云，洵非可採。
(二)、上訴人於95年8月11日終止兩造間之勞動契約，是否合法
      ：
１、查上訴人於95年8月11日發布內載：「依員工懲處管理辦法
    ，查己○○（即被上訴人）茲以下情事；假藉職權營私舞弊
    、洩露公司營業技術上機密、怠忽職守影響公務遂行、上班
    時間擅離工作崗位怠忽職守、對外散佈不實謠言，毀謗公司
    及上司，預謀破壞影響公司作業等重大情節。經查屬實，公
    司得不經預告終止勞動契約，立即開除並予免職，此人事命
    令自95年8月11日起生效。」等語之人事命令（見原法院三
    重簡易庭95年度重勞調字第59號卷第7頁），為兩造所不爭
    執。
２、雖上訴人辯稱因被上訴人假藉職權營私舞弊，洩露公司營業
    技術上機密，上班時間擅離工作崗位，怠忽職守，對外散佈
    不實謠言，毀謗公司及上司，上訴人乃不經預告於95年8月
    11日將之開除免職云云。惟上訴人並不否認其所提出之錄音
    譯文係節錄，並非完整，是就譯文內容觀之，難窺全貌，則
    其前後對話如何，即無法判斷。且就該譯文內容而言，係被
    上訴人與吳文聖、鍾美月間之對話，其中難免有對公司負責
    人不滿之情緒性字眼，惟整體觀之，尚與假藉職權營私舞弊
    ，洩露公司營業技術上機密，上班時間擅離工作崗位，怠忽
    職守，對外散佈不實謠言，毀謗公司及上司等情尚屬有間，
    是上開錄音譯文仍不足為上訴人有利之佐證。而上訴人所舉
    證人即上訴人公司負責人事業務之丙○○亦證稱上訴人所稱
    被上訴人之不當言行，非其親眼目睹或親耳聽到，係由上訴
    人公司之總經理轉述 (見本院卷第84頁反面)，是證人丙○
    ○之證言，亦不足為上訴人有利之佐證。此外，上訴人並未
    提出其他證據證明被上訴人確有人事命令所載之相關事由，
    則上訴人於95年8月11日不經預告以上開人事命令將被上訴
    人開除免職，即非合法，兩造間之僱傭關係自不因之而終止
    。
(三)、被上訴人請求上訴人給付積欠之薪資154萬4,2 21元及技
      術股股票200張，有無理由：
１、承前所述，上訴人於95年8月11日終止勞動契約並非合法。
    兩造間之僱傭關係仍屬存在，則依民法第487條第1項前段「
    僱用人受領勞務遲延者，受僱人無補服勞務之義務，仍得請
    求報酬。」之規定，被上訴人請求上訴人給付薪資至95年9
    月份止，即非無據。
２、又被上訴人每月薪資原係12萬8仟元，為兩造所不爭執，而
    上訴人片面減薪既未經被上訴人同意，已如前述，則上訴人
    短付被上訴人之薪資自應補足。而被上訴人主張：(一)、93
    年11、12月份，上訴人各積欠薪資11萬8,261元；(二)、94
    年度，上訴人積欠薪資70萬962元；(三)、95年度1至9月份
    ，上訴人積欠薪資60萬6,737元等情，有其所提出上訴人撥
    付薪資至被上訴人於玉山銀行所開設帳戶之明細表在卷可考
    (見原法院上開調字卷第8至10頁)，且上訴人對此帳戶明細
    表之真正並不爭執，有其於本院所提之民事爭點整理暨聲請
    調查證據狀在卷可憑 (見本院卷第60頁)，則被上訴人據以
    計算上訴人短付之薪資，自可採信。從而被上訴人依僱傭契
    約之法律關係，請求上訴人給付薪資154萬4,221元，及自起
    訴狀繕本送達翌日即95年10月25日起至清償日止按年息5%
    計算之利息，即屬有據。上訴人空言伊公司積欠被上訴人之
    薪資係37萬8,209元云云，難以置信。
３、次查，系爭聘任合約書第3條、第4條分別約定：「基本技術
    股做200張」、「基本約定服務為2年整，服務期滿方可取得
    技術股資格。」各等語，有該聘任合約書在卷可按 (見原法
    院上開調字卷第6頁)。而被上訴人自93年4月1日起即任職上
    訴人公司，擔任總經理室特別助理一職，復為兩造所不爭執
    ，則迄上訴人於95年8月11日發布不合法之人事命令止，被
    上訴人在上訴人公司服務期間已逾2年，依上開聘任合約書
    第3條、第4條之約定，被上訴人即得向上訴人請求核發技術
    股股票200張。雖上訴人辯稱聘任合約書第3條、第4條之約
    定，僅係被上訴人取得公司股票技術股200張之資格，除須
    服務於上訴人公司滿2年外，且須移轉一定之權利給公司 (
    例如專利權、營業秘密、圖說等)及受相當之競業禁止約束
    ，並須公司營運達成一定之目標，才符合公司法發放技術股
    之條件，該約定應屬「附停止條件」之法律行為云云。惟查
    系爭聘任合約書並無上訴人所稱上開必要條件之約定，僅該
    聘任合約書第6條約定：「未盡事項則依公司相關規定辦理
    。」而已 (見原法院上開調字卷第6頁)，上訴人自行擴張解
    釋系爭聘任合約書第3條、第4條之意涵，而附加上開條件，
    即非有據。雖上訴人訴訟代理人於本院言詞辯論時陳稱伊公
    司訂有員工認股辦法云云，惟迄未提出該員工認股辦法供本
    院審酌，自難信為真實。是以上訴人雖另提訴外人中天生物
    科技股份有限公司、勝華科技股份有限公司、懷特新藥科技
    股份有限公司及健喬信元醫藥生技股份有限公司所訂「員工
    認股權憑證發行及認股辦法」，亦不足資為上訴人公司所訂
    之員工認股辦法。故而上訴人辯稱被上訴人雖在上訴人公司
    服務滿2年，然未移轉相關智慧財產權予公司，甚而於任職
    上訴人公司期間，未經上訴人許可，將公司專利產品洩漏給
    第三人，且上訴人自93年、94年間迄今仍屬虧損狀態，被上
    訴人取得200張技術股股票之條件並未成就云云，即非可取
    。況上訴人針對其所謂被上訴人將其公司專利產品洩漏給第
    三人乙節，並未舉證以實其說，所辯洵非有據。從而被上訴
    人依系爭聘任合約書第3條、第4條之約定，請求上訴人給付
    其公司股票200張，即屬有據。
五、綜上所述，被上訴人依僱傭契約之法律關係及系爭聘任合約
    書第3條、第4條之約定，請求上訴人給付薪資154萬4,221元
    及自起訴狀繕本送達翌日即95年10月25日起至清償日止按年
    息5%計算之利息，暨給付上訴人公司股票200張，洵屬正當
    ，應予准許，原審為被上訴人勝訴判決，並為准、免假執行
    之宣告，核無不合。上訴意旨指摘原判決不當，求予廢棄改
    判，為無理由，應予駁回。又本件事證已臻明確，兩造其餘
    攻擊、防禦方法及所提證據，經本院逐一審酌後，認與判決
    結果無涉，爰不再論述，附此敘明。
六、據上論結，本件上訴為無理由，依民事訴訟法第449條第1項
    、第78條，判決如主文。
中　　華　　民　　國　　96　　年　　12　　月　　4 　　日
　　　　　　　　  勞工法庭
                        審判長法　官  黃豐澤
　  　　　　　　　　　　      法　官  蕭艿菁
　　  　　　　　　　　　      法　官  林麗玲
正本係照原本作成。
上訴人如不服本判決，應於收受送達後20日內向本院提出上訴書
狀，其未表明上訴理由者，應於提出上訴後20日內向本院補提理
由書狀（均須按他造當事人之人數附繕本）上訴時應提出委任律
師或具有律師資格之人之委任狀；委任有律師資格者，另應附具
律師資格證書及釋明委任人與受任人有民事訴訟法第466條之1第
1項但書或第2項（詳附註）所定關係之釋明文書影本。
中　　華　　民　　國　　96　　年　　12　　月　　4 　　日
　　　　　　　　　　　　　　　書記官  林麗觀
附註：
民事訴訟法第466條之1（第1項、第2項）：
對於第二審判決上訴，上訴人應委任律師為訴訟代理人。但上訴
人或其他法定代理人具有律師資格者，不在此限。
上訴人之配偶、三親等內之血親、二親等內之姻親，或上訴人為
法人、中央或地方機關時，其所屬專任人員具有律師資格並經法
院認為適當者，亦得為第三審訴訟代理人。
